臺灣新竹地方法院民事小額判決　　　　　100年度竹小字第5號
原　　　告　王正國
被　　　告　台灣電力股份有限公司
法定代理人　陳貴明
訴訟代理人　黃國修
上列當事人間損害賠償事件，本院於民國100 年1 月6 日辯論終
結，判決如下：
    主      文
原告之訴駁回。
訴訟費用由原告負擔。
    事實及理由
壹、程序方面：
    按訴狀送達後，原告不得將原訴變更或追加他訴，但請求之
    基礎事實同一、擴張或減縮應受判決事項之聲明者，不在此
    限，民事訴訟法第255 條第1 項第2 、3 款定有明文。查本
    件原告起訴時第1 項聲明係請求被告應給付原告新臺幣（下
    同）1 萬元；嗣於民國（下同）99年11月15日以書狀變更其
    上開聲明之請求金額為10萬元，核其變更後之聲明所據之基
    礎事實並未變更，且屬擴張應受判決事項之聲明，參諸前揭
    規定，應予准許。
貳、實體方面：
一、原告主張：
(一)於99年3 月初，因為配合市容改善、老舊房舍拆遷，原告位
    於新竹市○○路○段195 號（此實為原告家之前門一戶，後
    門一戶則係東大路一段187 巷4 弄2 號）房屋附近部分鄰舍
    被拆除時，分別於同年月11日及15日發生偷竊台灣電力股份
    有限公司（下稱台電公司）電纜線事件，原告為了保管電表
    ，避免遺失，自行僱工將電表遷移至前門側面位置，施工前
    、後期間，被告僅於同年月18日下午派員就外部電纜施工，
    卻未對施工為說明指導或會同驗收檢查；待恢復供電後之3
    月29日，疑似抄表人員發現電表移位而向被告督察室報告，
    在原告說明始末及緣由後，被告要求原告補辦電表移裝手續
    ，且要求立下切結書，保證電表並無他用。數週後，因被告
    公司內部人員對於原告電表裝設位置之看法不一，被告公司
    新供課人員向原告表示必須重新僱工將電表移回原來安裝之
    位置，否則要將電表拆回，經原告陳情近2 個月仍無效果。
    至99年5 月7 日傍晚，被告突然派員偷偷把該電表拆走，害
    得承租住戶鄭華岳先生沒電可用，嗣後被告疑因自知理虧，
    又自動派員將電表裝回去。原告在被告不斷以其內部規定刁
    難下，不得已只好重新僱工將東大路一段195 號之電表移回
    被告當初安裝的後門錯誤位置，即195 號後門位置，花費共
    計7,350 元。
(二)實則，原告家之前門一戶即東大路一段195 號與後門一戶即
    東大路187 巷4 弄2 號（該戶已在拆除之列），原係源自同
    一戶（舊門牌為東大路93之2 號），有門牌證明書3 份附卷
    可稽，後來因兩戶之住戶不同，電費應各自負擔，所以將電
    表分開，惟當初設置電表時，被告僅為其接電及查表方便而
    將兩戶電表均安裝在後門位置，並沒有為住戶考量。被告復
    對原告後門一戶可能將配合拆除一事，觀若無睹，百般刁難
    ，因此造成原告二次僱工之浪費。
(三)另因被告於原告施工接電前，不向客戶說明清楚；施工接電
    後，亦不派員檢查，卻在客戶正常用電許久後，突然以其內
    部規定為藉口刁難客戶，造成原告重複僱工施作的金錢損失
    7,350 元，以及來回奔波、經常請假，浪費許多時間及精神
    ，因而請求精神賠償2,650 元。又因被告公司部分人員沒有
    服務客戶之觀念，以及對於內部規定見解相左之矛盾，已造
    成客戶大眾之損害，是為警惕被告公司應建立正確的服務觀
    念，有必要請求被告賠償9 萬元，並將此部分金錢捐獻予新
    竹家扶中心，作為幫助失怙兒童之基金。
(四)為此聲明請求：
  1.被告應給付原告10萬元，其中9 萬元捐助予新竹家扶中心之
    慈善扶助基金。
  2.被告應改正自始即錯誤之電表安裝位置，其費用由被告自行
    吸收。
  3.訴訟費用由被告負擔。
二、被告答辯：
(一)按台電公司消費性用電服務契約相關規定第3 條：「甲方（
    用戶）申請各項用電事項，須分別填具申請事項登記單，格
    式由乙方（台電公司）置備，送交所在地乙方之營業處所。
    」；第4 條：「本契約於甲方繳付各項費用、檢具依法令規
    定之證明文件並完成用電設備，及乙方設置之供電線路設備
    施設完成、檢驗甲方用電設備合格並完成送電等手續後，始
    生效力，變更時亦同。」；第8 條：「用電計量所需之電度
    表由乙方置備，甲方應提供適當場所及預置接線箱，供乙方
    裝設電度表，甲方不得任意毀損、拆遷、移動或更換電度表
    及其封印，如有異動必要，需經申請並由乙方認可及施工。
    」；第18條：「甲方有下列情形之一者，乙方得停止供電：
    七、未經申請並獲乙方同意而擅自拆遷，移動或更換乙方供
    電線路、接戶線責任分界點、電度表或封印。」（見被證一
    ）。以上內容與行政院消費者保護委員會審議通過、並由經
    濟部於98年5 月11日以經授能字第09820083440 號公告之「
    電業消費性用電服務契約範本」內容相同。
(二)查原告擅自移裝之電表，電號為00-00-0000-000；原用電戶
    名（即用電契約當事人）為訴外人王蓋雄；用電地址為新竹
    市○○路○段187 巷4 弄2 號。原告並非用電契約當事人且
    未經申請並經被告台電公司認可下，擅自剪開電表之封印，
    並將電表遷移至新竹市○○路○段195 號使用。原告私移電
    表經被告台電公司發現後，始向被告台電公司提出過戶及電
    表移裝申請，惟依奉經濟部核定施行之台電公司營業規則第
    4 條規定，所稱電表移裝申請，係既設用戶申請在原供電範
    圍內移裝電表位置（見被證二）。本案經被告現場勘查，申
    請移裝之電表原申請用電地址及裝表位置為新竹市○○路○
    段187 巷4 弄2 號，原告擅將電表移至非原供電範圍之新竹
    市○○路○段195 號違建使用，與上述電表移裝規定不符，
    且依建築法第73條規定，建築物非經領得使用執照，不准接
    電，故被告台電公司未同意原告將電表移至非原供電範圍之
    新竹市○○路○段195 號。至於原告所稱之「立下切結書」
    ，純屬不符申請程序之原告個人行為，且由原告之切結書（
    見被證三）觀之，原告自承其係因「配合政府拆遷」而移裝
    電表，適足認為被告當初顯未將電表安裝錯誤位置，至為灼
    然。
(三)原告所主張「施工前施工後，台電公司都不派人現場檢查或
    指導說明」乙節，原告擬遷移電表，未依契約規定事先向被
    告提出電表移裝申請，即擅自移裝電表，原告違反義務在先
    ，卻指責未被事先告知之被告公司未派人現場檢查或指導說
    明，顯失公允。
(四)被告公司於拆除電表前，業已數次告知原告應於原供電範圍
    適當場所裝設電表，並告知原告若未改善將依「台灣電力股
    份有限公司消費性用電服務契約」（見被證一）第18條規定
    停止供電，惟原告皆置之不理，適足證明原告所謂不知停止
    供電之陳述，純屬空穴來風，與事實顯不相符。且於停止供
    電後，原告主動至被告公司陳情，稱屋內仍住有老人，因停
    止供電鐵門無法開啟，需跳窗出入，要求先行恢復供電，並
    承諾將電表恢復至原供電範圍內，被告考慮該老人生活之需
    及出入之安危，遂依原告要求先行恢復供電，並非如原告所
    稱「自動派人把電表裝回去」。
(五)本件原告於99年3 月16日提出過戶申請時，已書面承諾「業
    經審閱消費性用電服務契約、台電公司營業規則及電價表3
    日以上，願繼受原用戶（即王蓋雄先生）之用電權利與義務
    ，並依其相關約定用電」（見被證四）。且被證一之消費性
    用電服務契約書上亦明確記載「雙方同意訂立本契約書，並
    經雙方合意訂立契約條款如下，以資共同遵守：…」。觀之
    上開之消費性用電服務契約書，顯見相關規定既已成為兩造
    間契約之內容，非原告所稱之「內部規則」。益徵原告係擅
    自遷移電表位置之違反契約義務之行為，誆稱為台電公司錯
    誤之電表安裝位置所致，其所執之詞顯屬無稽，委不足採信
    。
(六)綜上所述，可知縱認原告確係二次遷移電表，且原告確係因
    被告公司停止供電致生諸多不便。惟該損害顯係因原告違反
    消費性用電服務契約擅自遷移電表至原供電範圍外用電所致
    ，從而原告所為被告台電公司應負賠償責任之主張，於法即
    失所據。
(七)為此答辯聲明：
  1.駁回原告之訴。
  2.訴訟費用由原告負擔。
三、法院得心證之理由：
（一）按當事人主張有利於己之事實者，就其事實有舉證之責任
      ，民事訴訟法第277 條前段定有明文。次按原告於其所主
      張之起訴原因，不能為相當之證明，而被告就其抗辯事實
      ，已有相當之反證者，當然駁回原告之請求（最高法院20
      年上字第2466號判例意旨參照）。
（二）查，本件原告上開主張中自承其自行僱工將電表遷移至前
      門側面（即門牌號碼：新竹市○○路○段195 號）處乙節
      ，而被告所主張原告擅自移裝之電表，電號為00-00-0000
      -000，原用電戶名（即用電契約當事人）為訴外人王蓋雄
      ，用電地址為新竹市○○路○段187 巷4 弄2 號，嗣原告
      於99年3 月16日提出過戶申請時，已書面承諾「業經審閱
      消費性用電服務契約、台電公司營業規則及電價表3 日以
      上，願繼受原用戶（即王蓋雄先生）之用電權利與義務，
      並依其相關約定用電」，此有被告提出過戶登記單（見本
      院卷第36頁）、用戶完整基本資料表（本院卷第65、66頁
      ）各一件為證，即堪憑信。次查原告自承其於99年3 月18
      日僱工遷移上開電表，當時原告並非用電契約當事人且未
      經申請並經被告台電公司認可下，擅自剪開電表之封印，
      並將電表遷移至新竹市○○路○段195 號使用，亦堪認定
      。再查，被告答辯稱原告自行移裝電表經被告台電公司發
      現後，始向被告台電公司提出過戶及電表移裝申請，惟依
      奉經濟部核定施行之台電公司營業規則第4 條規定，所稱
      電表移裝申請，係既設用戶申請在原供電範圍內移裝電表
      位置。原告申請移裝之電表原申請用電地址及裝表位置為
      新竹市○○路○段187 巷4 弄2 號，原告擅將電表移至非
      原供電範圍之新竹市○○路○段195 號違建使用，與上述
      電表移裝規定不符，且依建築法第73條規定，建築物非經
      領得使用執照，不准接電，故被告台電公司未同意原告將
      電表移至非原供電範圍之新竹市○○路○段195 號等情，
      亦據其提出被告公司消費性用電服務契約（詳被證一）及
      經濟部核定施行之台電公司營業規則第4 條規定（詳被證
      二）為憑，另經本院於99年12月8 日至現場履勘，原告所
      指之新竹市○○路○段195 號建物係一鐵皮搭建之二層地
      上物（即勘驗筆錄所載Ａ部分），新竹市○○路○段187
      巷4 弄2 號則係一磚造一層建物，有庭院圍牆之舊式宿舍
      型式建築（即勘驗筆錄所載之Ｂ、Ｃ、Ｄ、Ｅ部分），二
      者建材、型式及結構顯不相同、出入口亦各自獨立，內部
      除Ｄ部分北側有一大型窗戶型狀之空缺與圍牆間之空地，
      圍牆西側與Ａ部分有一小門與Ａ部分相通外，實難認定二
      者為同一建築，此有本院該日勘驗筆錄暨現場照片在卷可
      稽（見本院卷第62頁、68至77頁），原告主張此二者為同
      一建物之前門及後門云云，委非可採。又原告自承其係因
      「配合政府拆遷」及附近電纜失竊而移裝電表，適足認被
      告當初顯未將電表安裝錯誤位置，從而，縱認原告二次自
      行僱工遷移電表而支出7,350 元，又縱或因被告公司停止
      供電致生諸多不便或受有損害，惟該損害顯係因原告違反
      消費性用電服務契約擅自遷移電表至原供電範圍外用電所
      致，其主張被告台電公司應負賠償責任，賠償其遷移電表
      費用7,350 元、精神賠償2,650 元及為警惕被告公司應建
      立正確的服務觀念，有必要請求被告賠償9 萬元，並將此
      部分金錢捐獻予新竹家扶中心云云，於法俱屬無據，均應
      予駁回。
四、因本案事證已臻明確，兩造其餘主張陳述及所提之證據，經
    審酌後，或與本件爭執無涉，或於判決結果無影響，爰不逐
    一論述，附此敘明。
五、結論：本件原告之訴為無理由，依民事訴訟法第78條判決如
    主文。
中    華    民    國   100    年    1     月    26    日
                  新竹簡易庭    法  官  陳順珍
以上正本係照原本做成。
如對本判決上訴，非以判決違背法令為理由，不得為之。且須於
判決送達後20日內向本院提出上訴狀並記載上訴理由。
中    華    民    國   100    年    1     月    26    日
                                書記官  陳筱筑